【裁判字號】    89,交易,1025
【裁判日期】    900628
【裁判案由】    公共危險等
【裁判全文】
臺灣高雄地方法院刑事判決                      八十九年度交易字第一○二五號
    公  訴  人  臺灣高雄地方法院檢察署檢察官
    被      告  戊○○
右列被告因公共危險等案件，經檢察官提起公訴（八十九年度偵字第二五八七七號）
，本院判決如左：
    主  文
戊○○因過失傷害人致重傷，處有期徒刑伍月，如易科罰金，以參佰元折算壹日。
被訴服用酒類，不能安全駕駛動力交通工具而駕駛部份，無罪。
    事  實
一、戊○○考領有普通聯結車駕駛執照，於民國八十九年十一月十四日晚間九時三十
    分許於飲用酒類後，駕駛車牌號碼Ｃ七－七三九八號自用小客貨車，沿高雄縣岡
    山鎮○○○路由北向南方向行駛，途經該路與岡燕路交岔之丁字路口時，本應注
    意(一)汽車行駛至交岔路口時，其行進應遵守燈光號誌之指示。(二)汽車行駛時，駕
    駛人應注意車前狀況，並隨時採取必要之安全措施，以避免危險事故之發生。(三)
    行車速度，應依標誌之規定，無標誌者，在市區道路時速不得超過四十公里。而
    依當時天候晴朗、夜間有照明、路面乾燥、無缺陷、亦無障礙物、視距良好等情
    ，並無不能注意之情形，竟疏未注意在其行進方向之燈光號誌已轉為紅燈時，表
    示禁止通行，不得超越停止線或進入路口之情況下，貿然以每小時七十公里至八
    十公里之高速行駛，適有考領重型機車駕駛執照惟未配載安全帽之乙○○騎乘車
    牌號碼ＧＲＺ－○七五號重型機車附載亦未載有安全帽之甲○○，沿岡燕路由西
    往東方向行駛，行經該路口時，戊○○所駕駛之前開自用小客貨車之車頭撞及乙○○所騎乘前開機車之左側車身處，造成乙○○受有左側髖臼及骨骨折、甲○○
    受有頭部外傷合併顱骨骨折等傷害。戊○○於肇事後，留在事故現場，對於未發
    覺之過失傷害部分，主動向處理員警表示其為自用小客車駕駛人，而接受裁判，
    並於同日晚間十時許對戊○○施以酒精濃度檢測，測得其呼氣之酒精濃度為每公
    升零點二八毫克。
二、案經乙○○及丙○○（即甲○○之法定代理人）訴由高雄縣警察局岡山分局報請
    臺灣高雄地方法院檢察署檢察官偵查起訴。
    理  由
甲、有罪部份：
一、訊據被告對於右揭時、地於飲酒後，因駕車不慎致與告訴人乙○○所騎乘之機車
    發生相撞，並造成告訴人乙○○、甲○○受傷等事實坦承不諱（參警卷第一頁至
    第二頁、偵查卷第十七頁、第二十三頁至第二十五頁、本院九十年二月八日、六
    月十四日審判筆錄），核與告訴人乙○○於偵查中所指訴情節相符（參偵查卷第
    三十四頁），並有診斷證明書二紙、酒精測試單一紙、高雄縣警察局舉發違反道
    路交通管理事件通知單一紙、道路交通事故調查報告表一紙及肇事現場照片四幀
    在卷足證（參警卷第五頁至第七頁、偵查卷第二十七頁至第三十一頁）。
二、按汽車行駛時，駕駛人應注意車前狀況，並隨時採取必要之安全措施；行車速度
    ，應依標誌之規定，無標誌者，在市區道路時速不得超過四十公里；又汽車行駛
    至交岔路口，應遵守燈光號誌之指示，分為道路交通安全規則第九十四條第三項
    、第九十三條第一項第一款、第一百零二條第一項第一款所明文。查被告既考領
    有普通聯結車駕駛執照，對前開規定自無法諉為不知，且依當時情況及被告之智
    識、能力亦無不能注意之情事，被告竟疏於注意於前開路口為搶黃燈進而闖紅燈
    通行，並未注意車前狀況及遵守時速限制，貿然以時速七、八十公里之速度超速
    前駛，致肇事使告訴人乙○○受有左側髖臼及骨骨折、被害人甲○○受有頭部外
    傷合併顱骨骨折等傷害，且查告訴人乙○○甚因本件交通事故導致毀敗左肢之機
    能已達重傷害之程度，有財團法人長庚紀念醫院高雄分院九十年四月二日長庚
    院高字第○八八七號函在卷可證，並據鑑定人劉皓誠醫師鑑定明確（參本院九十
    年五月三十日訊問筆錄）。是被告未盡其前開注意義務肇事致告訴人乙○○及被
    害人甲○○受傷，兩者間顯有相當因果關係，被告就本件交通事故之發生確有過
    失，甚為明顯。再者，告訴人乙○○係沿高雄縣岡山鎮○○路由西往東方向行駛
    ，並非如公訴人所述係由岡燕路左轉騎入中山南路與岡燕路口，且當時岡燕路之
    號誌為綠燈一節，業據告訴人乙○○於偵查中供述明確（參偵查卷第三十三頁）
    ，復據被告自承在卷（參本院九十年六月十四日審判筆錄），是公訴人認為告訴
    人由岡燕路底左轉騎入前述路口一情，尚有誤會，併為敘明。另據高雄縣警察局
    道路交通事故調查報告表之記載（參偵查卷第二十七頁），肇事後被告之車並未
    停於該交岔路口中心處，車頭朝南、車尾朝北，後輪距離中山南路行車分向線延
    伸線約三點九公尺、前輪則距離中山南路行車分向線約十一公尺，而告訴人機車
    刮地痕起點距中山南路之分隔島為二點六公尺，並該刮地痕係近中山南路，足見
    告訴人所騎乘之機車於未達前交岔路口之中心處即遭被告所駕駛前開自小客貨車
    撞擊，又該路口之號誌運轉正常，二車均未留下煞車痕，依前開二車之關係位置
    可知，本件交通事故應係被告於其所行駛方向之管制燈號甫轉換為黃燈時原欲搶
    黃燈快速通過，惟其當時尚未過停止線時，其所行駛方向管制燈號已轉換為紅燈
    ，被告仍執意以時速七、八十公里行駛所造成，是此，足認被告當時應係闖越紅
    燈甚明，故公訴人認為被告係搶越黃燈一情，亦有錯誤，併為敘明。
三、核被告所為，係犯刑法第二百八十四條第一項前段及後段之普通過失重傷害罪及
    普通過失傷害罪。公訴人以被告所為，係犯刑法第二百八十四條第一項前段之普
    通過失傷害罪，惟因告訴人乙○○已達重傷程度，為前所述，起訴法條應予變更
    。再被告以一行為，觸犯普通過失重傷害及普通過失傷害罪，為想像競合犯，應
    依刑法第五十五條之規定，從一重之普通過失重傷害罪處斷。又被告為汽車駕駛
    人，其雖係酒後駕車因而致人於受傷，惟尚未達酒醉之程度，與道路交通管理處
    罰條例第八十六條第一項所規定應加重其刑之事由係「酒醉駕車」不同，是自不
  得因此而加重其刑。再被告於肇事後留在事故現場向處理事故之員警坦承肇事，
    而接受偵訊，業據證人即前往處理之警員丁○○到庭證述明確（本院九十年三月
    十三日訊問筆錄），被告對未發覺之犯罪自首而接受裁判，應依刑法第六十二條
    前段之規定減輕其刑。爰審酌被告因一時疏於注意而肇事，犯罪後坦承肇事經過
    ，態度尚可，惟肇事迄今尚未與告訴人、被害人達成和解，並斟酌告訴人、被害
    人所受傷害等一切情狀，量處如主文所示之刑，並諭知易科罰金之折算標準。再
    按修正前刑法第四十一條易科罰金之折算標準，業經總統於九十年一月十日公布
    為現行刑法第四十一條第一項，並於同年月十二日生效，依刑法第二條第一項前
    段從新從輕原則，應依修正後刑法第四十一條第一項前段之規定對於被告最為有
    利。
乙、無罪部份：
一、公訴意旨另以︰被告明知服用酒類致不能安全駕駛，即不能駕駛動力交通工具，
    猶於上揭時、地飲酒後駕車致肇事，經警實施酒精測試結果，發現其呼氣酒精濃
    度含量已達每公升零點二八毫克，顯已達不能安全駕駛動力交通工具而致生公共
    危險，因認被告涉犯有刑法第一百八十五條之三服用酒類不能安全駕駛動力交通
    工具而駕駛罪嫌。
二、按犯罪事實應依證據認定之，無證據不得推定其犯罪事實，刑事訴訟法第一百五
    十四條定有明文。而刑事訴訟法上所謂認定犯罪事實之證據，係指足以認定被告
    確有犯罪行為之積極證據而言，如未能發現相當證據或證據不足以證明，自不能
    以推測或擬制之方法，以為裁判基礎，最高法院二十九年度上字第三一○五號及
    四十年度臺上字第八十六號分別著有判例可參。又認定不利於被告之事實，須依
    積極證據，苟積極證據不足為不利被告之認定時，即應為有利於被告之認定，更
    不必有何有利之證據，有最高法院三十年度上字第八一六號判例可資參照，亦為
    刑法論理中「罪疑惟輕原則」之具體表現；無論直接證據或間接證據，其為訴訟
    上證明，須於通常一般人均不至於有所懷疑，而得確信其為真實之程度者，始得
    據之為有罪之認定，倘其證明尚未達此一程度，而有合理性懷疑之存在時，即無
    從為有罪之認定，若不能證明被告犯罪者，應諭知無罪之判決，刑事訴訟法第三
    百零一條第一項定有明文，合先敘明。
三、公訴人認被告有服用酒類不能安全駕駛動力交通工具而駕駛之犯行，無非係以被
    告坦承飲酒，並有酒精測試單一紙為其論據。訊據被告固坦承確於駕車前飲用酒
    類，惟辯稱：伊當時意識很清楚等語。經查：
  (一)按刑法第一百八十五條之三規定所謂「不能安全駕駛」，雖係抽象危險犯，並不
    以發生具體危險為必要，惟是否已達不能安全駕駛，仍應依具體事實認定之，又
    對於呼氣酒精濃度已達每公升零點五五毫克（○．五五ＭＧ＼Ｌ）以上，肇事率
    為一般正常人之十倍，認為已達不能安全駕車之標準，此業經法務部八十八年五
    月十八日法八八檢字第○○一六六九號函告週知，另按就醫學文獻所知，飲酒後
    一小時許，其體內血液酒精濃度可達最高，此有八十八年十月二十六日（八八）
    院賓文廉字第一三四○七號臺灣高等法院函中臺北醫學院附設醫院精神科主任蔡
    尚穎「酒精對人體生理與行為之影響」一文可據。
  (二)本件交通事故發生時間係在八十九年十一月十四日晚間九時三十分許，於同日晚
    間十時許接受酒精濃度測試，其測得其呼氣之酒精濃度為每公升零點二八毫克一
    情，固據被告陳明在卷，並有酒精濃度測試單可憑。惟查被告當時之精神狀況，
    依證人丁○○即對被告執行酒精測試之警員到庭證稱：「當時我有聞到酒味，故
    對他（指被告）施以酒精濃度的測試，當時被告並沒有任何醉態反應，陳述能力
  還不錯」等語明確（見本院九十年三月十三日訊問筆錄）。從而，雖被告於飲酒
    後理當不應開車，惟亦難僅憑被告於肇事前有飲酒，且於肇事後所測知酒精濃度
    達每公升零點二八毫克，即認被告於駕車時，已達不能安全駕駛之地步。此外，
    復查無其他積極證據，足認被告已達不能安全駕駛之程度，揆諸首揭說明，被告
    犯行既不能證明，自應依法諭知無罪之判決。
據上論斷，應依刑事訴訟法第二百九十九條第一項前段、第三百零一條第一項，刑法
第二條第一項前段、第二百八十四條第一項、第五十五條、第六十二條前段、第四十
一條第一項前段，罰金罰鍰提高標準條例第一條前段、第二項，判決如主文。
中      華      民      國    九十      年      六      月    二十八    日
                                  臺灣高雄地方法院交通法庭
                                      法    官  張 維 君
右正本證明與原本無異。
如不服本判決，應於判決送達後十日內，向本院提出上訴狀。
                                      書 記 官  趙 美 玲
中      華      民      國    九十      年      六      月    二十八    日
附錄本判決論罪之法條：
刑法二百八十四條第一項
  因過失傷害人者，處六月以下有期徒刑、拘役或五百元以下罰金。致重傷者，處一
  年以下有期徒刑、拘役或五百元下罰金。


司法院資訊處製作；財團法人民間司法改革基金會備份。
